臺灣彰化地方法院民事判決
111年度小上字第9號
上  訴  人  良京實業股份有限公司

法定代理人  平川秀一郎



被上訴人    陳雅玲  





上列當事人間請求清償債務事件，上訴人對於民國111年3月3日
本院彰化簡易庭111年度彰小字第36號第一審小額民事判決提起
上訴，本院第二審合議庭不經言詞辯論，判決如下：
    主  文
上訴駁回。
第二審訴訟費用新臺幣1,500元由上訴人負擔。
    事實及理由
一、對於小額程序之第一審裁判之上訴，非以其違背法令為理由
    ，不得為之；上訴狀內應記載上訴理由，表明：一、原判決
    所違背之法令及具體內容。二、依訴訟資料可認為原判決有
    違背法令之具體事實，民事訴訟法第436條之24第2項、第43
    6條之25分別定有明文。查上訴人提起本件上訴，具體指摘
    原判決有違反舉證責任分配法則、經驗法則，堪認其提起上
    訴，形式上已具備前開合法要件，先予敘明。再按小額訴訟
    程序之第二審判決，依上訴意旨足認為上訴無理由者，得不
    經言詞辯論為之，民事訴訟法第436條之29第2款亦有明文。
二、上訴意旨略以：本件非屬一次性撥貸之信用貸款，被上訴人
    得於原債權人撥貸限額內憑現金卡於自動化服務機器使用，
    上訴人提出寶華商業銀行股份有限公司（原名泛亞商業銀行
    股份有限公司，下稱寶華商銀）出售之債權讓與證明書上已
    載明本件債權餘額之本金係計算至民國（下同）96年9月30
    日止，未還本金餘額為新臺幣（下同）92,770元，上訴人並
    另提出現金卡申請書及分攤表為證，已足證被上訴人確實仍
    積欠本金餘額92,770元暨依原契約約定所生之利息、遲延利
    息、違約金及墊付費用未償，上訴人已負相當之舉證責任證
    明消費借貸債權債務關係存在，況本件被上訴人於原審時僅
    主張時效，並未否認欠款，且未對帳務提出疑義，原審判決
    以上訴人未能提出交易明細或還款紀錄即駁回上訴人之請求
    ，已違背民事訴訟法第222條第3項及第357條規定。又依民
    事訴訟法第346條第1項規定，上訴人於原審法院言詞辯論時
    ，已表明已向星展(台灣)商業銀行股份有限公司(下稱星展
    銀行)申請取得交易明細，惟因星展銀行目前仍分流上班，
    未獲回覆，故而請求法院調查證據，命第三人星展銀行提供
    ，惟原審判決即認定上訴人無法提出相關證據資料，未盡舉
    證責任而駁回上訴人之訴，業已違反民事訴訟法第346條規
    定，原審判決對於舉證責任分配原則有適用不當之違背法令
    ，判決理由亦有悖於證據法則、論理法則、經驗法則，爰依
    民事訴訟法第436條之24第2項規定提起上訴，並聲明：㈠原
    判決廢棄。㈡被上訴人應給付上訴人92,770元，及自105年9
    月28日起至清償日止，按年利率百分之15計算之利息，暨違
    約金1,200元。㈢第一、二審訴訟費用均由被上訴人負擔。
三、本件依民事訴訟法第436條之29第2款規定，不經言詞辯論而
    為判決，故無被上訴人書狀或陳述。 
四、得心證之理由：
　㈠按於小額訴訟程序中，關於上訴程序部分，依第436條之32
    第2項規定，準用同法第468條及第469條第1款至第5款，而
    第469條第6款則不在準用之列，經參酌立法理由係謂「不以
    判決不備理由或理由矛盾之違背法令之規定，作為上訴第二
    審之理由」等語。換言之，於小額訴訟事件上訴程序，當事
    人不得以原判決不備理由或理由矛盾作為判決違背法令之理
    由。又事實之真偽，應由事實審法院斟酌辯論意旨及調查證
    據之結果，依自由心證判斷之，苟其判斷並不違背法令，即
    不許當事人以空言指摘。是於小額事件所謂違背法令，並不
    包含認定事實錯誤、取捨證據不當或就當事人提出之事實或
    證據疏於調查或漏未斟酌之情形。次按當事人主張有利於己
    之事實者，就其事實有舉證之責任；私文書應由舉證人證其
    真正；私文書經本人或其代理人簽名、蓋章或按指印或有法
    院或公證人之認證者，推定為真正，民事訴訟法第277條前
    段、第357條前段、第358條第1項分別定有明定。又請求履
    行債務之訴，除被告自認原告所主張債權發生原因之事實外
    ，應先由原告就其主張此項事實，負舉證之責任，必須證明
    其為真實後，被告於其抗辯事實，始應負證明之責任，此為
    舉證責任分擔之原則（最高法院43年台上字第377號判例意
    旨參照）。倘無舉證責任分配錯誤，認定事實與卷內資料亦
    無不符，即無違背證據法則。而民事訴訟法第279條所謂自
    認，係指當事人對於他造主張不利於己之事實，於訴訟上承
    認其為真實而言。 
　㈡上訴人雖以前揭理由提起上訴，惟核上訴理由所述內容，上
    訴人主張其於原審所提出之證據如現金卡申請書暨約定書、
    循環信用貸款契約、債權讓與證明書暨附表、公告報紙影本
    、存證信函、分攤表等資料，及被上訴人對此並不爭執等情
    ，已足證明其所主張與被上訴人間現金卡消費借貸債權債務
    關係存在，原審判決卻為相異之認定云云；惟原審判決理由
    已經載明「本院依上開證據，固得認定被告（即被上訴人）
    有與原債權人簽立循環信用貸款契約，惟觀上開貸款契約並
    未填載借款金額，僅在第1條約定借款之最高額度以20萬元
    為限；至原告（即上訴人）所提之分攤表，僅粗略記載被告
    （即被上訴人）尚欠本金92,770元、計息天數5,070天、利
    息10,251元、違約金915元等文字（院卷第53頁），然被告
    （即被上訴人）簽立上開貸款契約後其借款、還款之詳細情
    形如何，均無從得知；且該分攤表僅能證明原告（即上訴人
    ）有片面計算被告（即被上訴人）之債務額度，但無法憑之
    建構被告（即被上訴人）確實有積欠該債務之事實；況原告
    （即上訴人）訴訟代理人亦當庭表示：無法提出被告（即被
    上訴人）之交易明細或還款紀錄等語（院卷第108頁），則
    被告（即被上訴人）是否確實積欠原告（即上訴人）前開款
    項，即欠缺證據而難以證明。」原審以前揭理由為上訴人敗
    訴之判決，核屬原審取捨證據、認定事實之職權行使，而依
    前揭舉證責任分配原則，應由上訴人就其與被上訴人間存有
    消費借貸債務之事實，負舉證責任。上訴人固提出現金卡申
    請書、債權讓與證明書、分攤表等件以證明兩造間存有消費
    借貸債務，然縱使可證明讓售債權為真，惟分攤表為上訴人
    自製，上訴人又未能提出交易明細，證明實際借款金額、還
    款狀態，仍無從依民事訴訟法第358條第1項規定推定為真正
    ，則依同法第357條前段規定，應由上訴人舉證證明為真實
    。而上訴人身為受讓債權之人，本有責任自行向前手債權人
    索取債權相關之證據，作為其債權之保障，當此部分證據欠
    缺至實質債權為何為陷於真偽不明時，實無由將此不利益轉
    嫁債務人負擔，而免除受讓債權者舉證其債權存在之義務，
    上訴人主張原審法院應向星展銀行查詢借還款往來明細云云
    ，實與舉證責任分配法則不符。是以，原審認依上訴人所提
    證據不足證明兩造間存有消費借貸債務，而駁回上訴人之起
    訴，於法尚無違誤，難認其認定有違背法令情形，依據前述
    說明，不得憑此認原審判決有何上訴人所指摘違背法令情事
    。
五、綜上所述，取捨證據認定事實屬於事實審法院之職權，原判
    決之認定經核並無違背法令之處，即不許上訴人任意指摘原
    判決認定不當以為上訴理由。從而，上訴人提起上訴請求如
    其上訴聲明所示，為無理由，爰依民事訴訟法第436條之29
    第2款規定，不經言詞辯論，逕以判決駁回之。
六、再按法院為訴訟費用之裁判時，應確定其費用額，民事訴訟
    法第436條之19第1項定有明文，此依同法第436條之32第1項
    規定，於小額事件之上訴程序準用之。查上訴人提起本件上
    訴既經駁回，則上訴人應負擔之本件訴訟費用額為第二審裁
    判費1,500元。
七、據上論結，本件上訴顯無理由，依民事訴訟法第436條之29
    第2款、第436條之32第1、2項、第436條之19第1項、第449 
    條第1項、第78條，判決如主文。
中　　華　　民　　國　　111 　年　　7 　　月　　25　　日
                民事第四庭    　審判長法　官　王鏡明
                                      法  官　謝仁棠
                                      法  官　姚銘鴻
以上正本係照原本作成。
本件不得上訴。
中　　華　　民　　國　　111 　年　　7 　　月　　25　　日
                                      書記官　楊美芳